臺灣新竹地方法院民事簡易判決  
111年度竹簡字第356號
原      告  邱博源  
被      告  陳政翔  

            李德倫  

上列原告因被告等違反洗錢防制法等案件，提起附帶民事請求損
害賠償事件，經本院刑事庭以111年度附民字第272號刑事附帶民
事訴訟裁定移送前來，本院於民國111年9月20日辯論終結，判決
如下：
    主      文
被告陳政翔、李德倫應連帶給付原告新臺幣參拾萬元，及均自民
國一一一年三月二十三日起至清償日止，按週年利率百分之五計
算之利息。
訴訟費用由被告連帶負擔。
本判決得假執行。
    事實及理由
壹、程序方面
一、按訴狀送達後，原告不得將原訴變更或追加他訴。但減縮應
    受判決事項之聲明，不在此限，民法第255條第1項第3款定
    有明文。查原告以李國瑋、陳政翔、李德倫應對原告負連帶
    損害賠償責任，而起訴其等為被告，並請求其等應連帶賠償
    原告新臺幣（下同）40萬元，及自起訴狀繕本送達翌日起至
    清償日止，按年利率百分之5計算之利息。嗣原告於刑事附
    帶民事訴訟審理期間以李國瑋願給付10萬元與原告和解，撤
    回對李國瑋之請求，並減縮其聲明為被告陳政翔、李德倫應
    連帶賠償原告30萬元及同上之利息，有刑事附帶民事起訴狀
    及刑事附帶民事聲請變更聲明狀附卷可稽。經核與前開規定
    興符，應予准許。　　
二、本件被告陳政翔、李德倫經合法通知，均未於言詞辯論期日
    到場，核無民事訴訟法第386條各款所列情形，爰依原告聲
    請，由其一造辯論而為判決。
貳、實體方面
一、原告起訴主張：訴外人李國瑋於民國110年1月間某日，在新
    竹市某處，經由不知情之友人羅俊傑(另經臺灣新竹地方檢
    察署以110年度偵字第11468號、第14136號為不起訴處分)介
    紹認識被告陳政翔，並透過被告陳政翔加入其與被告李德倫
    所屬由真實姓名年籍不詳之成年人所組成之詐欺集團。訴外
    人李國瑋、被告陳政翔、李德倫依其經驗與智識思慮，應可
    知悉提供其金融帳戶與他人，恐遭他人使用為從事財產犯罪
    及處理犯罪之工具，又提領別人匯入其金融帳戶內之來路不
    明款項，再轉交第三人之舉，極可能係他人收取詐欺取財犯
    罪所得款項，而欲隱匿該犯罪所得之本質及去向，竟與上開
    詐欺集團其他成員，共同意圖為自己不法之所有，基於三人
    以上共同詐欺取財及洗錢之單一犯意聯絡，先由訴外人李國
    瑋於110年1月14日向被告陳政翔提供其於中國信託商業銀行
    所申辦帳號：000-000000000000號帳戶資料（下稱中信銀行
    帳戶）之提款卡、存摺及網路銀行帳號暨密碼等資料，供其
    所屬之詐欺集團使用後，再推由該詐欺集團其他成員，於10
    9年11月29日某時許，以LINE暱稱「李杰」向原告介紹全球
    購平台稱可搶購限時商品賺回收差額獲利云云，致原告誤信
    為真而分別於110年2月4日10時51分、54分、58分、11時01
    分許，分別匯款10萬元，共計40萬元至訴外人李國瑋所提供
    之上開中信銀行帳戶。俟詐欺款項匯入上開帳戶後，由被告
    李德倫或被告陳政翔指示訴外人李國瑋於新竹市○○路000號
    （中國信託統一超商宏府門市ATM）分別於110年2月4日11時
    20分、22分、23分、24分許各提領10萬元，共計40萬元後，
    將領得現金交給被告陳政翔或被告李德倫，以此製造金流斷
    點，隱匿上開詐欺特定犯罪不法所得之去向，原告察覺受騙
    報警處理，經警循線始悉上情。因訴外人李國瑋願給付10萬
    元與原告和解，為此，爰依民法第184條第1項前段、第185
    條規定提起本訴，請求被告陳政翔、李德倫應連帶賠償騙取
    之30萬元。並於本院聲明：被告陳政翔、李德倫應連帶給付
    原告30萬元，及自起訴狀繕本送達翌日起至清償日止，按年
    利率百分之5計算之利息。
二、被告陳政翔、李德倫均未於言詞辯論期日到場，亦未提出書
    狀作何聲明或陳述。
三、本院之判斷：
（一）原告主張前開事實，業經本院調閱本院111年度金訴字第9
      8號、111年度金訴字第155號刑事電子卷證核閱屬實，並
      有該刑事判決附卷可稽。而被告陳政翔、李德倫經合法通
      知，既未到庭，亦未提出書狀答辯，以供本院斟酌，應認
      原告此部分主張為真實。
（二）按因故意或過失，不法侵害他人之權利者，負損害賠償責
      任。故意以背於善良風俗之方法，加損害於他人者亦同；
      數人共同不法侵害他人之權利者，連帶負損害賠償責任。
      不能知其中孰為加害人者，亦同。造意人及幫助人，視為
      共同行為人，民法第184條第1項及第185條分別定有明文
      。次按民事上共同侵權行為與刑事上之共同正犯，其構成
      要件並不完全相同，數人因故意不法侵害他人之權利，苟
      各行為人之行為，均為其所生損害之共同原因，即所謂行
      為關連共同，亦足成立共同侵權行為（最高法院81年度台
      上字第91號民事判決意旨參照）。又所謂共同侵權行為，
      係指數人共同不法對於同一之損害，與以條件或原因之行
      為。加害人於共同侵害權利之目的範圍內，各自分擔實行
      行為之一部，而互相利用他人之行為，以達其目的者，仍
      不失為共同侵權行為人，而應對於全部所發生之結果，連
      帶負損害賠償責任（最高法院78年度台上字第2479號裁判
      要旨參照）。再按侵權行為乃對於被害人所受之損害，由
      加害人予以填補，俾回復其原有財產狀態之制度（最高法
      院86年度台上字第1705號判決意旨參照）。經查：被告陳
      政翔、李德倫及訴外人李國瑋所屬詐欺集團成員對原告施
      以詐術，致原告陷於錯誤，而於110年2月4日轉帳40萬元
      至訴外人李國瑋所有中信銀行帳戶內。被告陳政翔、李德
      倫及訴外人李國瑋與詐欺集團所屬成員顯有犯意之聯絡、
      行為之分擔，被告陳政翔、李德倫及訴外人李國瑋既於詐
      欺集團所屬成員共同侵害原告權利之目的範圍內，各自分
      擔實行詐欺行為之一部，互相利用他人之行為，以達詐欺
      集團所屬成員向原告詐騙取得款項之目的，自應與其他詐
      欺集團所屬成員負共同侵權行為之損害賠償責任。是被告
      陳政翔、李德倫及訴外人李國瑋應就其他詐欺集團所屬成
      員，對原告負連帶賠償之責。
（三）按連帶債務之債權人，得對於債務人中之一人或數人或其
      全體，同時或先後請求全部或一部之給付。連帶債務未全
      部履行前，全體債務人仍負連帶責任，民法第273條定有
      明文。本件原告係因被告陳政翔、李德倫及訴外人李國瑋
      之共同侵權行為而受有40萬元之損害，被告陳政翔、李德
      倫及訴外人李國瑋自應就前開損害負連帶賠償責任。又原
      告與訴外人李國瑋業於111年4月26日以10萬元達成和解，
      並對訴外人李國瑋其餘請求拋棄等情，且有和解筆錄附卷
      可稽（見本院上開附民卷第11頁），而原告雖與訴外人李
      國瑋達成和解，衡情應無免除其餘連帶債務人即共同侵權
      行為人被告李政翔、李德倫之債務之意思。則原告請求被
      告連帶賠償金額30萬元，自屬有據。
（四）末按給付無確定期限者，債務人於債權人得請求給付時，
      經其催告而未為給付，自受催告時起，負遲延責任。其經
      債權人起訴而送達訴狀，或依督促程序送達支付命令，或
      為其他相類之行為者，與催告有同一之效力；遲延之債務
      ，以支付金錢為標的者，債權人得請求依法定利率計算之
      遲延利息。但約定利率較高者，仍從其約定利率；應付利
      息之債務，其利率未經約定，亦無法律可據者，週年利率
      為百分之5，民法第229條第2項、第233條第1項、第203條
      分別定有明文。本件給付屬侵權行為之債，並無確定期限
      ，亦無約定遲延利息之利率，揆諸前揭法條規定，原告請
      求被告陳政翔、李德倫均自刑事附帶民事起訴狀繕本送達
      翌日即111年3月23日起按週年利率百分之5給付遲延利息
      ，即屬有據。
四、綜上所述，原告依民法第184條第1項前段、第185條規定，
    請求被告陳政翔、李德倫連帶給付30萬元及自111年3月23日
    起至清償日止以週年利率百分之5計算之利息，為有理由，
    應予准許。　
五、本件係依民事訴訟法第427條訴訟適用簡易程序所為被告部
    分敗訴之判決，依同法第389條第1項第3款規定，就原告勝
    訴部分，應依職權宣告假執行。
六、本件係刑事附帶民事訴訟，而由本院刑事庭移送民事庭者，
    依刑事訴訟法第504條第2項之規定，免納裁判費，且至本件
    言詞辯論終結時，亦未發生其他訴訟費用，故無從確定訴訟
    費用之數額。惟依法仍應依民事訴訟法第79條規定，諭知兩
    造訴訟費用負擔之比例，以備將來如有訴訟費用發生時，得
    以確定其數額，併予敘明。
據上論結，本件原告之訴為有理由，依民事訴訟法第436條第2項
、第385條第1項前段、第85條第1項、第389條第1項第3款，判決
如主文。
中　　華　　民　　國　　111 　年　　9 　　月　　27　　日
                  新竹簡易庭    法  官  邱玉汝
以上正本係照原本作成。
如對本判決上訴，須於判決送達後20日內向本院提出上訴（須按
他造當事人之人數附繕本）；如委任律師提起上訴者，應一併繳
納上訴審裁判費。
中　　華　　民　　國　　111 　年　　9 　　月　　27　　日
                                書記官  楊霽